【裁判字號】    92,裁,876
【裁判日期】    920626
【裁判案由】    地上物拆除
【裁判全文】
最  高  行  政  法  院  裁  定                    九十二年度裁字第八七六號
    抗  告  人  甲○○○
右抗告人因與相對人彰化縣政府間地上物拆除事件，抗告人對於臺中高等行政法院中
華民國九十一年四月三日九十年度訴字第一五五六號裁定，提起抗告。本院裁定如左
︰
    主  文
抗告駁回。
抗告訴訟費用由抗告人負擔。
    理  由
一、按抗告法院認抗告為不合法或無理由者，應為駁回抗告之裁定，行政訴訟法第二
    百七十二條準用民事訴訟法第四百九十二條第一項定有明文。次按人民以公務員
    於執行職務行使公權力致不法侵害其自由或權利為由，請求國家賠償者，應依國
    家賠償法第十條至第十二條規定之程序以救濟。即應先以書面向賠償義務機關請
    求協議，經遭拒絕賠償，或自提出請求之日起逾三十日不開始協議，或自開始協
    議之日起逾六十日協議不成立時，再適用民事訴訟法之規定，向民事法院提起損
    害賠償之訴。斯為法律就公權力之侵害事件，特別規定應依民事訴訟程序解決者
    ，參諸行政訴訟法第二條規定意旨，不得提起行政訴訟，即非行政法院審判之權
    限。
二、本件抗告人前以所有作物遭公權力不法侵害予以剷除，致其受有損害為由，提起
    訴願、再訴願，案經再訴願決定機關經濟部以經（八四）訴字第八四六二三二七
    三號再訴願決定撤銷訴願決定，原訴願決定機關乃另行為決定，惟訴願決定之結
    果仍與被撤銷之決定相同，抗告人不服向經濟部提起再訴願，遭決定駁回，遂向
    前行政法院（現最高行政法院）提起行政訴訟，經前行政法院以八十五年度判字
    第二五六二號將再訴願決定及訴願決定均撤銷。惟自前行政法院於八十五年十月
    二十四日判決撤銷再訴願決定及訴願決定迄今，原決定機關未再另為適法之決定
    ，抗告人基於權利之維護，於九十年六月七日向相對人申請就本件補償事宜盡速
    處理，又相對人對於抗告人就本件河川整治剷除作物之公法行為，毀損抗告人之
    作物，應對抗告人所受之損害有賠償或補償之義務，遂提起本件行政訴訟給付之
    訴。原法院認為訴訟事件不屬行政法院之權限，乃依行政訴訟法第一百零七條第
    一項第一款裁定駁回抗告人之訴，尚無不合。查抗告人於九十年六月七日向相對
    人申請就本件補償事宜盡速處理後，相對人迄今未為處理，依首開規定與說明，
    抗告人於逾期三十日時即得提起民事訴訟以救濟。法律已對其不作為設有救濟規
    定，且得逕請求行使司法權之法院受理，自無以行政程序救濟之必要。再者，此
    類請求本屬國家賠償事件，依法律規定，為民事法院之權限，無許提起行政訴訟
    之餘地。茲抗告意旨仍執陳詞，並以：依行政訴訟法第十二條規定民事或刑事訴
    訟之裁判，以行政處分是否無效或違法為據者，應依行政爭訟確定之。可知，在
    人民受公權力侵害時應先提起行政爭訟加以救濟，若有不足，始得向普通法院提
    起國家賠償訴訟云云，並不可採。其抗告為無理由，應予駁回。
三、據上論結，本件抗告為無理由，爰依行政訴訟法第二百七十二條、第一百零四條
    、民事訴訟法第四百九十二條第一項、第九十五條、第七十八條、第八十五條第
    一項前段，裁定如主文。
中    華    民    國      九十二      年    六        月      二十六    日
                    最 高 行 政 法 院  第 二 庭
                                審 判 長 法  官      陳  石  獅
                                         法  官      林  清  祥
                                         法  官      吳  錦  龍
                                         法  官      吳  明  鴻
                                         法  官      黃  合  文
右  正  本  證  明  與  原  本  無  異
                                         法院書記官  蘇  金  全
中    華    民    國    九十二      年      七        月      三        日


司法院資訊處製作；財團法人民間司法改革基金會備份。
